【裁判字號】    98,交聲,1881
【裁判日期】    981029
【裁判案由】    交管條例聲異
【裁判全文】
臺灣板橋地方法院交通事件裁定        98年度交聲字第1881號
原處分機關  交通部公路總局臺北區監理所
異  議  人
即受處分人  甲○○
上列異議人即受處分人因違反道路交通管理處罰條例案件，不服
交通部公路總局臺北區監理所中華民國98年7 月6 日北監自裁字
第裁40-C00000000號裁決處分（舉發案號：臺北縣政府警察局98
年5 月5 日北縣警交字第C00000000 號），聲明異議，本院裁定
如下：
    主  文
異議駁回。
    理  由
一、原處分意旨略以：異議人即受處分人甲○○於民國98年5 月
    4 日19時許，駕駛車號EV-3660 號自用小客車，行經臺北縣
    中和市○○街399 巷口，因有「汽車駕駛人駕駛汽車肇事逃
    逸，無人傷亡」之違規行為，經臺北縣政府警察局中和分局
    秀山派出所執勤員警製單舉發，並查證違規屬實，爰依道路
    交通管理處罰條例第62條第1 項規定裁處罰鍰新臺幣（下同
    ）3 千元，吊扣駕駛執照1 個月，並依同條例第24條第1 項
    第1 款（漏引第1 項第1 款）規定施以道路交通安全講習。
二、異議意旨略以：案發當時異議人駕駛車號EV-3660 號自用小
    客車行經現場，遇車號5735-EY 號自用小客車由外側車道違
    規於雙黃線迴轉至對向車道，異議人當時車速僅約時速30至
    40公里，發覺對方車輛違規迴轉即緊急煞車，雙方車輛並未
    發生撞擊，對方駕駛人並未停車，僅對異議人叫囂：「你沒
    看到我打方向燈嗎？」後，即趨車離去。異議人認為雙方既
    無損傷，且對方已駕車離去，無停車留在原地之必要，始開
    車續行。孰料當晚接獲秀山派出所電話，告知車號5735-EY
    號自用小客車駕駛丙○○於返家洗車時，發現其車身有擦痕
    ，至派出所報警指控異議人肇事逃逸。但丙○○是事後返家
    才發覺車輛受損而報案，未舉證該車損係異議人所造成，而
    秀山派出所僅憑丙○○片面之詞及受損照片，未經比對該車
    損是否為異議人駕駛車輛所致，即對異議人開罰，調查證據
    未臻周延。據承辦員警告知，丙○○是於返家後發現車輛受
    損才通報派出所，嗣員警重返現場拍照，其照片皆是案發後
    數小時始拍攝，非當場所拍攝，不足以證明丙○○之車輛有
    與異議人車輛發生碰撞云云。
三、按汽車駕駛人駕駛汽車肇事，無人受傷或死亡而未依規定處
    置者，處1 千元以上3 千元以下罰鍰；逃逸者，並吊扣其駕
    駛執照1 個月至3 個月；汽車駕駛人違規肇事受吊扣駕駛執
    照處分者，應接受道路交通安全講習，道路交通管理處罰條
    例第62條第1 項、第24條第1 項第1 款定有明文。另依道路
    交通事故處理辦法第2 條所定：「本辦法用詞，定義如下：
    一道路交通事故：指車輛或動力機械在道路上行駛，致有人
    受傷或死亡，或致車輛、動力機械、財物損壞之事故。……
    」同辦法第3 條規定：「發生道路交通事故，駕駛人或肇事
    人應先為下列處置：……四不得任意移動肇事車輛及現場痕
    跡證據。但無人傷亡且車輛尚能行駛，或有人受傷且當事人
    均同意移置車輛時，應先標繪車輛位置及現場痕跡證據後，
    將車輛移置不妨礙交通之處所。五通知警察機關。但無人受
    傷或死亡且當事人當場自行和解者，不在此限。」據此，凡
    汽車駕駛人駕駛汽車在道路上行駛，致有人受傷或死亡，或
    致車輛、動力機械、財物損壞之事故時，均應依上揭道路交
    通事故處理辦法第3 條各款規定為處置，否則即應依道路交
    通管理處罰條例第62條第1 項規定處罰。考其立法意旨，係
    在維護肇事現場之完整，以利肇事責任之釐清，並防杜可能
    應負法律責任之肇事者逃離現場，致受害人求償無著。申言
    之，汽車一旦肇事，隨之可能衍生駕駛人之法律責任，駕駛
    人自應留置現場，靜待警察到場查驗人別並採證處理，尤以
    肇事責任歸屬為何，通常須經進一步調查認定，而調查正確
    性之基礎，即在於肇事現場之完整維護，自不容許任意破壞
    ，遑論擅自逃逸。至於最終調查結果，是否應由該駕駛人承
    擔肇事之責，均非所問。
四、訊據異議人即受處分人甲○○固坦承伊於上揭時、地有駕駛
    車號EV-3660 號自用小客車，行經臺北縣中和市○○街399
    巷口，遇車號5735-EY 號自用小客車在其前方迴轉，致伊緊
    急煞車等情無訛，惟以前詞置辯，否認伊有肇事逃逸之違規
    行為。惟查：本件違規事實，前據證人丙○○於警詢時指述
    明確，並有道路交通事故現場圖、道路交通事故調查報告表
    、道路交通事故當事人登記聯單各1 份、現場及車輛照片9
    幀附卷可稽。復經本院依職權傳喚證人丙○○到庭具結證稱
    ：（問：肇事經過？）98年5 月4 日晚上7 點左右，我開自
    用小客車沿景新街往中和方向行駛，異議人當時駕駛吉普車
    跟我同向行駛在我的後面，我當時要迴轉往新店方向行駛，
    異議人的吉普車就從後面撞到我車子左後車門，有刮出一長
    條狀的痕跡，我當時有把車窗搖下來跟異議人說「你撞到我
    的車」，異議人就大聲罵，因為後面有很多來車，所以我就
    靠邊停車，我開門下車，異議人就看著我，然後直接把車開
    走，繼續往中和方向行駛，我就打電話報案。（問：警察到
    場處理情形？）我報案時，因為沒有弄清楚門牌的單雙號，
    警察到場後問我是在何處發生碰撞，我說是在單號這邊，警
    察就說如果是單號就要請另外派出所警員過來，後來另外派
    出所的警員有過來，問我在何處發生碰撞，我跟警察說了之
    後，警察說我已經離開肇事地點，他們沒有辦法劃線，拍了
    現場及我車子的毀損照片後，就叫我自己開自己的車子去秀
    山派出所，當時是由乙○○警員處理的。……（問：乙○○
    警員當時如何處理？）當下還沒有製作筆錄，因為我說想要
    知道自己的車子受損多嚴重，我當時不清楚狀況，以為要報
    案就一定要告對方，想說如果沒有很嚴重就不要告，在警局
    停留約20分鐘後就離開，當時我跟警察說可不可以先去洗車
    ，確定車子損害狀況嚴不嚴重，因為刮到的地方都白白的，
    乙○○就留電話給我，還說會打電話給我，我當時有報對方
    車號，警員也說他會去找對方出面。（問：當天晚上還有無
    去秀山派出所？）有，因為我去洗車後，發現扳金都凹下去
    ，而且還有劃花掉，在洗車廠我就有打電話跟乙○○說我會
    回警局正式報案，我在晚上8 點多再回去秀山派出所，這次
    就有製作筆錄，筆錄講的內容都實在。……（問：肇事當時
    有無明顯的碰撞聲？）我自己有聽到砰一聲，我跟異議人兩
    個人都有把車窗搖下來，我跟異議人說「你撞到我的車了」
    ，異議人就指責我，異議人說我這樣迴轉是對的嗎等語（見
    本院98年7 月27日訊問筆錄第6 至9 頁）。另證人即員警乙○○具結證述：98年5 月4 日丙○○的車子跟異議人的發生
    碰撞，丙○○把車子開到路邊打110 ，剛開始是由南勢角派
    出所員警過去處理，後來發現是我們秀山派出所的轄區，所
    以秀山派出所就派巡邏員警過去處理，處理完後，再把丙○○帶回秀山派出所交給我處理，因為當時我是備勤。……丙○○當天晚上來秀山派出所二次，第一次是巡邏員警帶她過
    來，是在發生碰撞後沒有多久，……這一次我問丙○○車子
    有沒有怎樣，她說她車子有點刮傷，她還說她回去洗個車子
    ，看會不會就沒事了，當時她還沒有正式報案，所以沒有製
    作筆錄，沒有多久丙○○就離開了，後來快9 點時，丙○○
    打電話給我說她洗車時發現車子有刮痕，我就請她過來派出
    所，所以丙○○第二次過來秀山派出所時，我們才受理她的
    報案等語（同上訊問筆錄第5 頁）。互核渠二人之證詞均相
    符合，再徵諸卷附員警當時拍攝之車輛照片所示，車號5735
    -EY 號自用小客車之左後車門確有刮痕毀損，堪認丙○○當
    時駕駛該車，在上址現場迴轉之際，其左後車門確有與異議
    人所駕駛車號EV-3660 號自用小客車之車頭發生碰撞，且於
    碰撞之後，丙○○確有留在現場並報警處理無疑。異議人上
    揭所辯：當時雙方車輛並未發生撞擊，伊係見對方已先駕車
    離去，認無留在現場之必要，始繼續行駛云云，顯然說謊，
    已見其虛。再者，丙○○於本件道路交通事故發生後，當場
    已發現其自用小客車之左後車門有刮痕，因初時以目視判斷
    不甚嚴重，打算息事寧人，而前往清洗車輛，於清洗之後發
    現毀損程度超過預期，始決意繼續追究，此由證人丙○○、
    乙○○上揭證詞觀之甚灼，是該車輛毀損顯係因本件道路交
    通事故所造成者。異議人所謂：丙○○是事後返家才發覺車
    輛受損而報案，未舉證該車損係異議人所造成云云，洵有誤
    會。又依證人丙○○所述，雙方車輛發生碰撞後，伊有將車
    窗搖下向異議人說「你撞到我的車」，隨即靠邊停車並開門
    下車，但異議人看著伊，然後將車開走繼續行駛等語。審酌
    丙○○與異議人並無仇隙，當無甘冒偽證罪責設詞陷害異議
    人之理，且參以丙○○確有留置現場並報警到場處理，已如
    前述，所述應可採信。值此情況，異議人絕無不知雙方車輛
    已有碰撞而發生道路交通事故之理，竟仍執意駕車離去，其
    有肇事逃逸之違規事實甚明。至於丙○○當時駕駛汽車有無
    違規迴轉？雙方車輛碰撞後之受損情況是否嚴重？均不能豁
    免駕駛人應依前揭規定在場處置之法定義務，而無礙本件違
    規事實之成立。綜上所述，本件異議人有駕駛汽車肇事，無
    人受傷或死亡，未依規定處置且逃逸之違規事實，已堪認定
    。異議人上揭所辯，洵屬卸責之詞，尚難採為有利於異議人
    之判斷。
五、從而，本件舉發單位認為異議人有「汽車駕駛人駕駛汽車肇
    事逃逸，無人傷亡」之違規行為，因而製單舉發，經異議人
    到案提出申訴後，原處分機關依道路交通管理處罰條例第62
    條第1 項，並斟酌違反道路交通管理事件統一裁罰基準表之
    規定，裁處罰鍰3 千元，吊扣駕駛執照1 個月，並依同條例
    第24條第1 項第1 款（漏引第1 項第1 款）規定施以道路交
    通安全講習，均屬有據，核無違法或不當之處。異議人執持
    前詞，對原處分機關所為之裁決處分聲明異議，為無理由，
    應予駁回。
六、依道路交通管理處罰條例第87條第2 項，道路交通案件處理
    辦法第19條，裁定如主文。
中    華    民    國    98    年    10    月    29    日
                  交通法庭  法  官  朱嘉川
以上正本證明與原本無異。
如不服本裁定應於送達後5 日內向本院提出抗告狀。
                            書記官  陳聖儒
中    華    民    國    98    年    10    月    29    日


司法院資訊處製作；財團法人民間司法改革基金會備份。
